【裁判字號】    92,交聲,144
【裁判日期】    920619
【裁判案由】    違反道路交通管理處罰條例聲明異議
【裁判全文】
臺灣桃園地方法院交通事件裁定                   九十二年度交聲字第一四四號
    原處分機關  交通部公路總局新竹區監理所中壢監理站
    異  議人即
    受  處分人  甲○○
右列受處分人因違反道路交通管理處罰條例案件，對於交通部公路總局新竹區監理所
中壢監理站九十二年三月二十六日所為壢監裁字第駕裁五三－Ｚ00000000號
裁決處分不服，聲明異議，本院裁定如左：
        主  文
異議駁回。
        理  由
一、異議意旨略以：異議人甲○○於民國九十二年一月三十一日之上班時間，駕駛車
    牌號碼Ｚ九—五五四六號自用小貨車，由中豐路匝道進入東西向六十六號快速道
    路，準備經由中山高速公路往楊梅幼獅工業區即桃園縣楊梅鎮○○路十六號之一
    名公司，執行天車維修工作，因該東西向快速道路接中山高速公路入口匝道，交
    通警察疏未設警告標示，縱有標示牌亦僅是輔助性之標示牌而已，並未事先告知
    有高乘載管制措施，亦無人員在該路口疏導執勤，致異議人誤入高速公路被取締
    ，然相同時間之幼獅交流道南下路口就有警車及警察人員在執勤，防止誤入情形
    ，且進入高速公路之匝道為單線車道，警察在該處執勤造成路幅縮小，加上攔檢
    車輛停放路旁，恐有追撞之危險，執勤地點顯有不當，又警察選擇性辦案，一樣
    是未依規定人數乘載之車輛，有的就不取締，造成不公平，沒有貫徹全天管制期
    間取締，於當天九時許就撤哨，顯有不公及不當云云。
二、按司法院大法官會議釋字第二七五號解釋：「人民違反法律上之義務而應受行政
    罰之行為，法律無特別規定時，雖不以出於故意為必要，仍須以過失為其責任條
    件。但應受行政罰之行為，僅須違反禁止規定或作為義務，而不以發生損害或危
    險為其要件者，推定為有過失，於行為人不能舉證證明自己無過失時，即應受處
    罰。．．．」，又為維護高速公路交通安全與暢通，高速公路管理機關或內政部
    警政署國道公路警察局於必要時，得發布命令，指定時段於高速公路特定匝道、
    環道、路段及其車道，禁止或限制車輛通行。前項禁止或限制事項得包括車輛、
    乘載人數、裝載物品；汽車行駛於高速公路或設站管制之道路，而不遵管制之規
    定者，處汽車駕駛人新臺幣三千元以上六千元以下之罰鍰；違反第三十三條者，
    記違規點數一點，高速公路交通管制規則第十七條第三項，第四項及道路交通管
    理處罰條例第三十三條、第六十三條第一項第一款分別定有明文。又汽車行駛於
    高速公路或設站管制之道路，應遵守其管制之規定，道路交通安全規則第一百零
    五條亦定有明文。且此項違反作為義務之規定，不以發生損害或危險為其要件，
    若行為人駕駛汽車行駛高速公路，而不遵前開管制規定之事實明確，除非該行為
    人確得舉證證明己無過失，否則按諸司法院大法官會議前開解釋，即應接受處罰
    ，核先敘明。
三、經查，根據交通部臺灣區○道○○○路局發佈之九十二年春節連續假期高速公路
    交通疏導措施內容觀之，九十二年一月三十一日上午七時至十二時，國道一號高
    速公路內湖段至彰化段實施高乘載措施，即於上開管制時間及路段，各管制入口
    匝道僅允許大客車、計程車及承載三人以上之小客車進入，此有卷附九十二年春
    節連續假期高速公路交通疏導措施一覽表可稽，而本件異議人甲○○駕駛車號Ｚ
    九—五五四六號自用小貨車，於九十二年一月三十一日八時十六分許，在國道一
    號高速公路南向六三公里處，因違反上開管制措施，為內政部警政署國道公路警
    察局第一警察隊警員許任凱填單舉發，此有交通部公路總局新竹區監理所中壢監
    理站違反道路交通管理事件裁決書及內政部警政署國道公路警察局公警局交字第
    Ｚ00000000號舉發違反道路交通管理事件通知單附卷可稽，亦為異議人
    於聲明異議狀中所不否認，堪認此部分之事實為真。雖異議人以伊天天上班駕車
    經過該處，該告示牌在管制前已掛上去，伊並不知何時開始有高乘載管制，伊每
    天起床也沒有看今天是幾月幾號，當時也沒有看到該告示牌，且當天入口匝道也
    沒有人員疏導云云，惟查：
（一）交通部臺灣區○道○○○路局發佈九十二年春節連續假期高速公路交通疏導措
      施，業於實施前透過報章電子媒體發佈新聞，且免費提供民眾索取該疏導措施
      文宣，業據證人許任凱於本院證稱：該交通疏導措施表是免費提供民眾參閱的
      等語（見本院九十二年五月二十一日訊問筆錄第二頁、第三頁）可證，又各道
      路進入國道一號高速公路前之入口匝道均設有「一月三十一日七—十二時國道
      一號南下高乘載管制，限三人以上之客車進入」等類似之標示牌，異議人在國
      道一號高速公路南向六三公里處入口匝道前亦設有上開標示牌等情，亦據證人
      許任凱於本院提出之現場照片二張附卷可稽，且異議人亦坦承該標示牌之前已
      掛出來（見本院九十二年五月二十一日訊問筆錄第四頁），足見該入口匝道前
      確有設立上開標示牌，則異議人每天開車上班經過該處，自難推諉稱不知，且
      該標示牌清楚標示一月三十一日七至十二時實施高乘載管制措施，異議人既能
      考取駕駛執照當非不識字之人，辯稱其不知何時開始管制，顯係其卸責之詞，
      不足採信。至其辯稱其每天起床也沒有看今天是幾月幾日云云，亦為其個人之
      因素，要難以此理由為其違反交通規則之正當理由，況且九十二年一月三十一
      日為農曆春節前之除夕日，此為國人一年中最重要節日之一，除非異議人係離
      群索居之人，否則豈有連當天係除夕日也不知之理，是異議人以前揭情詞置辯
      ，要無可取。
（二）又異議人質疑警察選擇性辦案、未依規定管制至十二點及管制地點不當容易發
      生危險云云，亦僅係其片面之詞，毫無證據可資佐證異議人所述上開情節為真
      ，且為證人許任凱於本院調查時堅決否認在卷，並證稱：「當天我們匝道內執
      勤，看到異議人開一台小貨車過來，我們就把他攔下來」、「（異議人有無向
      你們表示說你們選擇性辦案，有的情形沒有取締？）異議人跟我們說他不知情
      ，也沒有說我們選擇性辦案的話。因為那時候整個匝道都封鎖，還有其他警察
      都在現場」、「我們管制到十二點」等語（見本院九十二年五月二十一日訊問
      筆錄第二頁、第三頁）明確，本院審酌證人許任凱既為依法執行職務之公務員
      ，與異議人間並無故舊親誼之關係，復無何恩怨仇隙存在，自無誣指或故意取
      締異議人違規而放任其他違規人違規而不取締之理，況異議人所指上開異議理
      由亦與其是否違反上開交通規則無涉，是其所辯顯不足採。且異議人亦無法舉
      證證明自己違反前開行政規定確無過失，揆諸首揭司法院大法官會議解釋，自
      應接受處罰，異議人猶徒以前詞置辯，即無可採。
四、綜上所陳，本件異議人違規之事實，既堪認定，原處分機關因認異議人違反上開
    交通規則，裁決處罰異議人罰鍰新臺幣三千元並記違規點數一點，經核並無不合
    ，異議意旨求為撤銷原裁決，為無理由，應予駁回。
據上論斷，應依道路交通案件處理辦法第十九條，裁定如主文。
中      華      民      國     九十二    年     六     月      十九     日
                                臺灣桃園地方法院交通法庭
                                    法  官   許乃文
右正本證明與原本無異。
如不服本裁定，應於裁定送達後五日內向本院提出抗告狀。
                                    書記官   王曉雁
中      華      民      國     九十二    年     六     月     二十三    日


司法院資訊處製作；財團法人民間司法改革基金會備份。
